# 集团审计的一点问题

提问人：zico9999 时间：2016-03-09 20:34:55
陈版：目前所属集团为物流行业，该行业因为海关及地方政府原因，在全国各地扩展经营时有些地区必须设立法人实体子公司，实际运营则更像分公司模式。 即总部接受客户订单，然后在全国网点向客户提供服务，而分支机构并不具有健全的独立经营能力，因此，往往造成某些地方的子公司长期亏损（但该子公司承担的角色决定了无法关闭这一个网点，因为服务是闭环的网络，缺一不可），那么从集团审计角度，对于此类子公司是否有必要考虑“持续经营能力”的问题？！ 我们在审计过程中，是否应当优先考虑该集团的业务特点和经营模式，而不是对审计准则的生搬硬套？审计师现对于此类子公司要出具带强调事项段的审计报告，我认为与风险导向审计的原则背道而驰，虽然可以提供总部的承诺和业务发展计划，但我觉得分清此类集团审计的前提更为重要！

回答人：chenyiwei
站在集团审计的立场上，可以如你所考虑；但当出具各该子公司的单独审计报告时，就应当站在该网点自身独立的立场上，考虑其自身的现金流能否支持其持续经营，是否需要集团方面向其提供额外财务支持了，就持续经营问题发表带强调事项段的报告也是完全可能的。

提问人：zengfengxia 时间：2016-11-01 10:44:28
借贴请教陈版集团审计的问题，某公司拟国内三板挂牌，其国内实体为控股公司，主要资产及营业收入均来源于境外公司， 1401 号准则好像也没有看到明确规定重要的子公司必须由集团项目组亲自审计的条款，这种情况下，如果按照 1401 号准则的要求对境外实体注册会计师的工作执行了必要的审计程序，是不是也可以接受？

回答人：chenyiwei
这个问题很大程度上取决于监管机构的把握口径。我理解这样操作即使CPA自认为取得的审计证据是充分、适当的，在监管机构这里也很可能通不过，除非是像四大那样的紧密型事务所集团内的成员所承担境外实体审计。